【裁判字號】    90,判,2120
【裁判日期】    901115
【裁判案由】    營利事業所得稅
【裁判全文】
最  高  行  政  法  院  判  決                    九十年度判字第二一二○號
    原      告  百英有限公司
    代  表  人  甲○○
    被      告  財政部臺灣省北區國稅局
    代  表  人  林吉昌
右當事人間因營利事業所得稅事件，原告不服行政院中華民國八十九年二月九日台八
九訴字第○三七七三號再訴願決定，提起行政訴訟。本院判決如左：
    主  文
原告之訴駁回。
訴訟費用由原告負擔。
    事  實
緣原告係經營批發各式電器買賣為業，其八十三年度營利事業所得稅結算申報，自行
列報全年所得額為新臺幣（以下同）六五八、五一七元，被告初查以其成本帳載零亂
、不全及所附之單據憑證（送貨單）不完整，致其相關憑證、帳冊及成本表難以勾稽
查核，遂依所得稅法施行細則第八十一條規定，按同業利潤標準核定營業成本為三○
八、九三三、八七二元。復依營利事業所得稅查核準則第六條第一項但書規定，按同
業利潤標準核定其營業淨利為二五、四四一、六一三元。另加計非營業收入四三九、
八七三元，減除非營業損失四二一、四八五元，核定全年所得額為二五、四六○、○
○一元，應補徵稅額六、二○○、三七一元。原告對核定稅額不服，主張已備妥各項
帳冊文據及成本資料，請求重新查帳認定云云，申請復查，未獲變更。循序提起訴願
、再訴願均遭駁回，遂向本院提起行政訴訟。茲摘兩造訴辯意旨於次：
原告起訴意旨略謂：一、按原告作帳之程序，所有進貨發票、銷貨發票中品名數量及
金額，均依時序鍵入電腦，而產生之商品進銷存明細之彙總資料，每項商品之進銷存
數額均有實據。縱以被告所提出系爭商品編號 CLD-S270,CLD-S260,HD-650C,JT-2800
LC，該四項產品內容有誤，其原因乃因筆數眾多，電腦輸入時產生錯誤。但該四項產
品之銷貨金額共計為五、六八九、八二九元，僅占全年營業收入之百分之一．五左右
，豈能據以推論其餘產品之帳載零亂不全不足以勾稽。二、原告銷貨對象為國內知名
量販店，進貨對象為國內知名電器商，渠等會計制度亦甚完備。銷貨時原告開出出貨
單，內載發票字軌、品名、數量、金額等明細，另附發票（簡單記載內容）。因此出
貨單有銷貨數額之明細資料；發票則無明細資料。而出貨單正聯需隨貨交給客戶簽收
取回，副聯留於公司入帳。收款時，正聯再交還客戶。故正聯有簽收記錄，需由客戶
取回，副聯則無簽收記錄。公司留底過程正常，交易程序產生之出貨單副聯記錄內容
，被告卻不予認定其作為入帳之依據及其效力，顯昧於商情。以系爭八十三、十一、
十五出貨單00000000為例：內載發票字軌WN00000000，品名C1CATV，數量十
三台，金額新臺幣一七一、四一八元，成交金額與發票相符，有發票、出貨單影本可
稽。三、綜上論結，原告縱品名或有些許差異，乃原始交易之出貨單內商品，因嗣後
客戶要求換貨，或暇疵品更換，而另出具出貨單，屬同一筆交易，造成前後二紙出貨
單品名不盡一致，但發票金額確是相符的現象。被告機關未深究實情，僅憑原告帳上
小部分商品因退貨更換等情形，致有些許瑕疵，即認定全部帳載零亂不全，不足以勾
稽為由，逕決八十三年度成本及盈虧，實有未當，訴願及再訴願決定，遞予維持，亦
有未合。請判決撤銷訴願、再訴願決定及原處分等語。
被告答辯意旨略謂：原告不服被告之核定，主張已備妥各項帳冊文據及成本資料，申
請復查。案經本局以經抽核部分商品之進貨憑證與存貨帳，發現仍有不一致之情形，
如：商品編號 CLD-S270、CLD-S260、HD650C及JT-2800LC等項商品。存貨帳上查無商
品編號ＦＥ－九八一○、Ｒ五四五ＸＥＧ、ＲＡ二五一○ＢＬＲ及ＵＤ－三○二等項
商品之帳載記錄。又抽核商品之銷貨發票，發現除一月份銷貨發票內容有載明品名種
類及數量，其餘月份發票之品名僅記載「電器」及金額，雖有提示出貨單做為出貨明
細證明資料，但出貨單上未有原告之員工於銷貨時之簽單，亦未有買主（收貨人）之
簽收，實難以出貨單做為勾稽銷貨之內部憑證。另發現原核定已檢附在案之出貨單影
本與復查時送核之出貨單，兩者所載數量、金額皆不一致，如：八十三年十一月十五
日之出貨單。單號000000000，同規格品名原查檢送者為三十單位一七一、
四二○元，復查時檢送者為十三單位一七一、四一八元，綜上查核，依據所提示之商
品進銷存明細表、存貨帳、憑證及出貨單，實無法勾稽查核商品之進、銷、存，是本
案營業成本重核結果，仍應依所得稅法第八十三條第一項及同法施行細則第八十一條
規定，按同業利潤標準核定為三○八、九三三、八七二元，並依營利事業所得稅查核
準則第六條第一項但書規定，核定其營業淨利為二五、四四一、六一三元，全年所得
額為二五、四六○、○○一元，揆諸前揭規定，並無不合，請予維持。又原告於訴願
階段提示商品編號CLD-S270等八種商品之進銷明細帳，主張其商品均以電腦入帳，其
進銷存均可查核云云，訴經財政部訴願決定以經原處分機關依所提示八種商品進貨憑
證及進、銷貨明細帳查核結果，均與原告原附卷之商品進銷存明細表進銷數量不符。
如品名CLD-S270先鋒碟影機，全年進貨二○六單位，其中屬CLS-S260有一八○單位，
CLD-S270僅二六單位，銷貨卻為一七七單位，存貨為負一五一單位，核與原提示商品
進銷存明細表進貨一七六單位，銷貨一六六單位，存貨十單位，無法勾稽；又原告訴
稱帳上小部分商品因退貨更換等情形，致有些許瑕疵，原處分機關認定全部帳載零亂
不全，不足以勾稽為由，逕決八十三年度成本及盈餘及訴願人權益至極云云，以經原
處分機關經抽核結果列舉前開八項產品無法勾稽。餘如帳載紊亂，出貨單位任意更改
前後不一，且未有經手人，買受人簽章不具證明力等缺失，均與復查時相同。訴願時
並未見改善或補提新事證，是其全部商品進、銷、存仍無法勾稽，所訴自不足採遂駁
回其訴願。原告復執前詞爭執，經行政院台八十九訴字第○三七七三號再訴願決定駁
回在案。原告不服，提起本行政訴訟，經查原告仍未補提新事證亦未見有改善情事，
且原告亦自承其產品內容、品名有誤或差異，係因筆數眾多及退換貨所致，足證其帳
冊所載已欠缺翔實，系爭營業成本仍無法勾稽查核，仍應依前揭規定按同業利潤標準
核定其營業成本，所訴核不足採，請予維持。綜上論述：原處分及所為復查、訴願、
再訴願決定並無違誤，請判決駁回原告之訴等語。
    理  由
按稽徵機關進行調查或復查時，納稅義務人應提示有關各種證明所得額之帳簿、文據
；其未提示者，稽徵機關得依查得之資料或同業利潤標準，核定其所得額，所稱之帳
簿文據，其關係所得額之一部或關係課稅年度中某一期間之所得額，而納稅義務人未
能提示者，稽徵機關得就該部分依查得之資料或同業利潤標準核定其所得額，為行為
時所得稅法第八十三條第一項及同法施行細則第八十一條所明定。所謂未提示，兼指
帳簿文據全部未提示，或雖提示而有不完全、不健全或不相符者，均有其適用，本院
著有六十一年判字第一九八號判例可資參照。次按帳簿文據，其關係所得額之一部而
未能提示者，依所得稅法施行細則第八十一條之規定辦理。但其核定所得稅額，以不
超過當年度全部營業收入淨額依同業利潤標準核定之所得額為限，為營利事業所得稅
查核準則（以下簡稱查核準則）第六條第一項所規定。查原告係經營批發各式電器買
賣為業，其八十三年度營利事業所得稅結算申報，自行列報全年所得額為六五八、五
一七元，被告初查以其成本帳載零亂、不全及所附之單據憑證（送貨單）不完整，致
其相關憑證、帳冊及成本表難以勾稽查核，遂依所得稅法施行細則第八十一條規定，
按同業利潤標準核定營業成本為三○八、九三三、八七二元。復依營利事業所得稅查
核準則第六條第一項但書規定，按同業利潤標準核定其營業淨利為二五、四四一、六
一三元。另加計非營業收入四三九、八七三元，減除非營業損失四二一、四八五元，
核定全年所得額為二五、四六○、○○一元，應補徵稅額六、二○○、三七一元。原
告對核定稅額不服，主張已備妥各項帳冊文據及成本資料，請求重新查帳認定云云，
申請復查，以經抽核部分商品之進貨憑證與存貨帳，發現進貨憑證及存貨帳不一致者
，如商品編號 CLD-S270、CLD-S260、HD650C及JT-2800LC等項商品；存貨帳上查無商
品編號者如 FE-9810、R545XEG、RA251OBLR及UD-330等項商品之記錄。又除一月份銷
貨發票內容有載明品名種類及數量，其餘月份發票之品名僅記載「電器」及金額，雖
提示出貨單做為出貨明細資料，惟出貨單上未有原告之員工於銷貨時之簽單，亦未有
買主（收貨人）之簽收，實難以出貨單做為勾稽銷貨之內部憑證。又原查核時已檢附
在案之出貨單影本與復查時送核之出貨單，所載數量、金額皆不一致，八十三年十一
月十五日之出貨單，同規格名原查檢送者為三十單位一七一、四二○元，復查時檢送
者為十三單位一七一、四一八元，是原告所提示之商品進銷存明細表、存貨帳、憑證
及出貨單，無法勾稽查核商品之進、銷、存，被告按同業利潤標準核定其營業淨利為
二五、四四一、六一三元，全年所得額為二五、四六○、○○一元，並無不合，乃未
准變更。原告提示商品編號CLD-S270等八種商品之進銷明細帳，主張其商品均以電腦
入帳，其進銷存均可查核云云，訴經財政部訴願決定，以經原處分機關依所提示商品
進貨憑證及進、銷貨明細帳查核結果，均與原告原附卷之商品進銷存明細表進銷數量
不符。如品名CLQ-S270先鋒碟影機，全年進貨二○六單位，其中屬CLD-S260為一八○
單位，CLQ-S270僅二六單位，銷貨卻為一七七單位，存貨為負一五一單位，核與原提
示商品進銷存明細表進貨一七六單位，銷貨一六六單位，存貨十單位，無法勾稽。原
告訴稱，帳上小部分商品因退貨更換等情形，致有些許瑕疵，被告認定全部帳載零亂
不全，不足以勾稽為由，逕決八十三年度成本及盈餘，損及原告權益云云。惟查本件
經原處分機關經抽核結果，前開八項產品無法勾稽，原告主張，每項商品之進銷存數
額均有實據云云，並不能提出相關帳證資料，以實其說，故不足採信，餘如帳載紊亂
，出貨單位任意更改前後不一，且未有經手人，買受人簽章不具證明力等缺失，均與
復查時相同，仍未補提新事證亦未見有改善情事，且原告亦自承其產品內容、品名有
誤或差異，係因筆數眾多及退換貨所致，足證其帳冊所載已欠缺翔實，至於經被告抽
查項目之銷售金額佔原告全年營業收入之比例，則對原告帳載不實之認定，並無影響
。綜上所述，本件系爭營業成本仍無法勾稽查核，被告按同業利潤標準核定原告之營
業成本，核與首開法令規定並無不合，一再訴願決定遞予維持，亦無違誤，均應予維
持，原告起訴意旨難謂有理由，應予駁回。
據上論結，本件原告之訴為無理由，爰依行政訴訟法施行法第二條、行政訴訟法第九
十八條第三項前段，判決如主文。
中    華    民    國      九十      年      十一      月      十五      日
                    最 高 行 政 法 院  第 二 庭
                                審 判 長 法  官      陳  石  獅
                                         法  官      徐  樹  海
                                         法  官      彭  鳳  至
                                         法  官      高  啟  燦
                                         法  官      黃  合  文
右  正  本  證  明  與  原  本  無  異
                                         法院書記官  王  福  瀛
中    華    民    國      九十      年      十一      月      二十      日


司法院資訊處製作；財團法人民間司法改革基金會備份。
